【裁判字號】    99,台上,2597
【裁判日期】    990429
【裁判案由】    妨害性自主等罪
【裁判全文】
最高法院刑事判決            九十九年度台上字第二五九七號
上  訴  人  甲○○
選任辯護人  吳秋永律師
上列上訴人因妨害性自主等罪案件，不服台灣高等法院台南分院
中華民國九十七年五月六日第二審判決（九十六年度上訴字第四
五號，起訴案號：台灣嘉義地方法院檢察署九十五年度偵字第四
二二七號），提起上訴，本院判決如下：
    主  文
原判決關於強制性交部分撤銷，發回台灣高等法院台南分院。
其他上訴駁回。
    理  由
一、發回部分：
本件原判決認定上訴人甲○○有如其事實欄所載之妨害性自主犯
行，而撤銷第一審該部分之科刑判決，改判仍論處上訴人連續對
未滿十四歲之女子犯強制性交罪刑，固非無見。
惟查：(一)、行為後法律有變更，致發生新舊法比較適用時，除與
罪刑無關者，例如易刑處分、拘束人身自由之保安處分等事項，
不必列入綜合比較，得分別適用有利於行為人之法律，另從刑原
則上附隨於主刑一併比較外，於比較新舊法時應就罪刑有關之一
切情形，含本刑及有關之共犯、未遂犯、想像競合犯、牽連犯、
連續犯、結合犯，以及累犯加重、自首減輕暨其他法定加減原因
（如身分加減）與加減例等，綜其全部罪刑之結果為比較後，擇
較有利者為整體之適用，不能予以割裂而分別適用個別有利之條
文。本件上訴人行為後，刑法部分條文已經修正公布施行，其中
第二百二十二條第一項之加重強制性交罪，其法定刑已從「無期
徒刑或七年以上有期徒刑」，修正為「七年以上有期徒刑」，另
刪除第五十六條連續犯之規定。原審於為新舊法之比較時，並未
就罪刑有關之一切情形，比較其全部之結果，而為整體之適用，
關於本刑部分選擇有利於上訴人之新法，關於連續犯部分選擇有
利於上訴人之舊法，予以割裂適用（見原判決第十頁四(一)至第十
一頁(二)），自有適用法則不當之違法。(二)、有罪之判決書，應記
載犯罪事實，刑事訴訟法第三百零八條定有明文。所謂犯罪事實
，係指符合犯罪構成要件之具體社會事實，諸如犯罪之時間、地
點、手段以及其他該當於犯罪構成要件而足資認定既判力範圍之
具體社會事實，均應為明確之記載，始足為適用法律之依據。本
件原判決事實欄記載：上訴人基於對於未滿十四歲之Ａ女（真實
姓名、年籍詳卷）強制性交之概括犯意，自民國九十一年二月間
某日起至九十五年六月八日二十三時許止，連續在嘉義市○○街
○○宮、其嘉義市○區○○路住處、Ａ女嘉義市東區住處等地，
強行卸去Ａ女衣褲，以其身體強壓Ａ女身上，撫摸Ａ女胸部及下
體後，將其陰莖侵入Ａ女陰道，以此強暴之方法，平均每月對Ａ
女性交二、三次等情。而論處上訴人上揭強制性交之罪；理由內
說明採納證人即被害人Ａ女於第一審指稱每月平均遭上訴人強制
性交二、三次之供述為其論據（見原判決第四頁第十六、十七行
）。然對上訴人自上載時間，究竟對Ａ女有多少次之強制性交？
各次性交行為之具體態樣為何？俱攸關犯罪構成要件之具體社會
事實，原判決並未調查釐清明確認定，僅籠統載稱「平均每月對
Ａ女性交二、三次」，致事實未臻明確，自不足為適用法律之依
據。
(三)、被告以外之人於審判外之言詞或書面陳述，除法律有規定者
    外，不得作為證據，刑事訴訟法第一百五十九條第一項定有
    明文。而所謂法律有規定者，即包括同法第一百五十九條之
    一至同條之五所規定傳聞證據具有證據能力之例外情形。故
    如欲採被告以外之人於審判外之言詞，即如警詢或檢察官偵
    查中之言詞為證據時，須符合法律所規定之例外情形，方得
    認其審判外之陳述有證據能力，並於判決中說明其符合傳聞
    證據例外可信之情況及心證理由，否則即有違證據法則及判
    決不備理由之違法。原判決採納證人Ａ女、○○○、○○○
    等人於警詢、偵查中之供詞為論處上訴人犯罪之部分依據（
    見原判決第二至七頁）。然前揭證據係屬被告以外之人於審
    判外之言詞陳述，為傳聞證據，稽諸原審筆錄，上訴人及其
    辯護人已爭執該警詢、偵查陳述之證據能力（見原審卷第三
    二、三三頁），原判決竟謂被告及其辯護人於原審均未於言
    詞辯論終結前聲明異議，審酌該等供述證據係警方、檢察官
    依法定正當程序作成，認屬適當，自得為證據等旨（見原判
    決第二頁一），有與卷內資料不相適合之違法。(四)、除刑事
    訴訟法有特別規定外，已受請求之事項未予判決或未受請求
    之事項予以判決者，其判決為當然違背法令。依卷附起訴書
    犯罪事實之記載，檢察官就上訴人對Ａ女性交部分載稱：上
    訴人基於強制性交之概括犯意，自「九十二年二月間某日深
    夜十二時許起，至九十五年六月八日二十三時許止」，在其
    嘉義市○區○○路住處，每月對Ａ女強制性交約二次等情，
    認涉有刑法第二百二十二條第一項第二款之連續強制性交罪
    嫌（見原審卷第七頁正背面）。檢察官係以上訴人於上載期
    間連續對未滿十四歲之Ａ女為強制性交，為其追訴範圍。原
    審審理結果認上訴人始於「九十一年二月間某日起」即有所
    載強制性交Ａ女之犯罪（見原判決第一頁），但理由內未說
    明未經檢察官起訴之九十二年二月間某日前之部分，究竟如
    何得併予審判之理由，有未受請求之事項予以判決之違背法
    令。上訴意旨執以指摘原判決該部分不當，非無理由，應認
    該部分有撤銷發回更審之原因。
二、駁回部分：
按刑事訴訟法第三百七十六條所列各罪之案件，經第二審判決者
，不得上訴於第三審法院，為該法條所明定。本件上訴人因恐嚇
危害安全罪案件，原審係依刑法第三百零五條論處罪刑，核屬刑
事訴訟法第三百七十六條第一款之案件。依前揭說明，既經第二
審判決，自不得上訴於第三審法院，上訴人猶提起上訴，顯為法
所不許，應予駁回。
據上論結，應依刑事訴訟法第三百九十五條前段、第三百九十七
條、第四百零一條，判決如主文。
中    華    民    國  九十九  年    四    月  二十九  日
                      最高法院刑事第十一庭
                          審判長法官  石  木  欽
                                法官  洪  佳  濱
                                法官  韓  金  秀
                                法官  段  景  榕
                                法官  周  煙  平
本件正本證明與原本無異
                                      書  記  官
中    華    民    國  九十九  年    五    月    三    日
                                                      v

司法院資訊處製作；財團法人民間司法改革基金會備份。
